臺灣嘉義地方法院刑事判決
110年度訴字第559號
公  訴  人  臺灣嘉義地方檢察署檢察官
被      告  徐振哲



選任辯護人  曹合一律師
上列被告因違反毒品危害防制條例案件，經檢察官提起公訴（11
0年度偵字第7776號），本院判決如下：
    主  文
徐振哲犯意圖販賣而持有第三級毒品而混合二種以上毒品罪，累
犯，處有期徒刑貳年伍月。扣案如附表所示之物，均沒收。
    事  實
一、徐振哲明知4-甲基甲基卡西酮、甲基-N,N-二甲基卡西酮、2
    -氟-去氯愷他命均係毒品危害防制條例第2條第2項第3款所
    規定之第三級毒品，不得非法販賣，亦不得意圖販賣而持有
    之，於民國110年8月14日某時許，在嘉義市西區北港路某處
    ，向真實姓名年籍不詳、綽號之「小花」之成年男子，以新
    臺幣（下同）15,000元，購入含第三級毒品4-甲基甲基卡西
    酮、甲基-N,N-二甲基卡西酮成分及含有第三級毒品2-氟-去
    氯愷他命、4-甲基甲基卡西酮、甲基-N,N-二甲基卡西銅成
    分共計60包而混合同種第三級毒品而持有之，待食用掉其中
    10包後，竟基於意圖販賣而持有第三級毒品而混合二種以上
    毒品之犯意，欲伺機將剩餘如附表編號1至2所示混合同種第
    三級毒品共計50包以每包300元販賣予不特定人，藉此方式
    賺取價差牟利。然未及賣出前，即於同年月20日上午10時39
    分許，經警持法院核發之搜索票，至其位於嘉義市○區○○街0
    00 號3 樓之4 居所執行搜索，並扣得如附表編號1至2所示
    之物，始查悉上情。
二、案經嘉義市政府警察局第二分局報請臺灣嘉義地方檢察署檢
    察官偵查起訴。
    理  由
一、證據能力部分：
    被告以外之人於審判外之言詞或書面陳述，除法律有規定者
    外，不得作為證據，刑事訴訟法第159條第1項固定有明文。
    惟被告以外之人於審判外之陳述，雖不符同法第159條之1至
    第159 條之4 之規定，而經當事人於審判程序同意作為證據
    ，法院審酌該言詞陳述或書面陳述作成時之情況，認為適當
    者，亦得為證據；又當事人、代理人或辯護人於法院調查證
    據時，知有第159 條第1 項不得為證據之情形，而未於言詞
    辯論終結前聲明異議者，視為有前項之同意，同法第159 條
    之5 第1 項、第2 項亦有明文規定。本判決下列認定事實所
    引用之所有供述證據，均經依法踐行調查證據程序，檢察官
    、被告及辯護人對本判決所引用被告以外之人於審判外之言
    詞或書面陳述均同意有證據能力（見本院卷第55頁），且迄
    於本院言詞辯論終結前均未表示異議，而該等證據之取得並
    無違法情形，且與本件待證事實具有關連性，核無證明力明
    顯過低之事由，本院審酌各該證據作成時之情況，並無不當
    之情形，認以之作為證據應屬適當，爰依刑事訴訟法第159 
    條之5 規定，認有證據能力。其餘資以認定本案犯罪事實之
    非供述證據（詳後述），亦查無違反法定程序取得之情形，
    依刑事訴訟法第158 條之4 反面解釋，應具證據能力。
二、認定犯罪事實所憑之證據及理由：
  ㈠上揭事實，業據被告於警詢、偵查及本院審理中均坦承不諱
    （見警卷第3至4頁，偵卷第17至18頁，本院卷第81、84至86
    頁），並有本院110年度聲搜字第496號搜索票2紙（警卷第3
    7至38頁）、嘉義市政府警察局第二分局搜索扣押筆錄、扣
    押物品目錄表、扣押物品收據2份、嘉義市政府警察局第二
    分局扣押物品目錄表（其餘扣案物品）、嘉義市政府警察局
    第二分局扣押物品清單（咖啡包50包）、臺灣嘉義地方檢察
    署扣押物品清單、本院贓證物品保管單（警卷第45至55頁，
    偵卷第37、83頁，本院卷第11、15頁）、現場照片、扣案物
    品照片（毒品咖啡包、其餘扣案物品）（警卷第66至67、69
    頁，偵卷第39至41頁）、嘉義市政府警察局查獲施用（持有
    ）毒品案件經過情形紀錄表（警卷第72頁）、嘉義市政府警
    察局拉曼光譜儀檢測初篩報告（警卷第57至63頁）、嘉義市
    政府警察局第二分局110 年10月18日嘉市警二偵字第110070
    4169號函暨衛生福利部草屯療養院110 年9 月1日草療鑑字
    第1101000108號鑑驗書、衛生福利部草屯療養院110 年9 月
    9 日草療鑑字第1101000109號鑑驗書（偵卷第43至44、51至
    53、55至57頁）各1份存卷可查。扣案如附表編號1至2所示
    之紫色粉末共50包，經送請衛生福利部草屯療養院檢驗結果
    ，確分別檢出第三級毒品成分4-甲基甲基卡西酮、甲基-N,N
    -二甲基卡西酮、2-氟-去氯愷他命成分，有如附表備註欄所
    示之證據可佐。
  ㈡按行為人意圖營利而購入毒品後，在尚未尋找買主前，即為
    警查獲，既未對外銷售或行銷，難認其意圖營利而購入毒品
    之行為，已該當於販賣毒品罪之著手販賣行為，應僅成立意
    圖販賣而持有毒品罪(最高法院109年度台上大字第4861號裁
    定要旨參照)。被告於警詢供承：我購買毒品咖啡包50包想
    說一半要自己施用，另一半想拿出去賣，但我均還沒有賣就
    遭警方查獲了等語（見警卷第4頁），足認其持有上開毒品
    ，有販賣他人以從中賺取差價之想法，惟依卷內現有證據，
    尚無從證明被告已有向外求售或找到買家提供看貨、議價等
    買賣毒品之要約或意思合致等行為，自難認其已著手於販賣
    毒品之構成要件行為，則被告所為，應僅該當於意圖販賣而
    持有毒品無疑。足認被告之任意性自白與事實相符，應堪採
    信。
  ㈢綜上，本件事證明確，被告犯行洵堪認定，應依法論科。
三、論罪：
  ㈠109年7月15日修正施行之毒品危害防制條例增定第9條第3項
    規定：「犯前5條之罪（按即毒品危害防制條例第4條至第8
    條）而混合二種以上之毒品者，適用其中最高級別毒品之法
    定刑，並加重其刑至二分之一。」本條項所稱之「混合」，
    係指將二種以上之毒品摻雜調合，無從區分而言（如置於同
    一包裝）。考其立法理由略以：因目前毒品查緝實務，施用
    混合毒品之型態日益繁多，且因混合毒品之成分複雜，施用
    後所造成之危險性及致死率均高於施用單一種類者，為加強
    遏止混合毒品之擴散，爰增訂本項，規定犯第4條至第8條之
    罪，而有混合二種以上毒品之情形者，加重其刑至二分之一
    ；另本項係屬分則之加重，為另一獨立之犯罪型態，如其混
    合二種以上毒品屬不同級別，應依最高級別毒品所定之法定
    刑，並加重其刑至二分之一，例如販賣混合第三級及第四級
    毒品者，依販賣第三級毒品之法定刑處斷，並加重其刑至二
    分之一；如屬同一級別者，因無從比較高低級別，則依各該
    級別毒品所定之法定刑，加重其刑至二分之一等語。本件被
    告意圖販賣而持有如附表編號1至2所示之毒品，經送鑑定結
    果，均含有二種第三級毒品，各有如附表編號1至2所示之鑑
    定書可參，均係同一包裝內摻雜調合有二種以上之毒品，自
    屬毒品危害防制條例增定第9條第3項所稱之混合二種以上毒
    品之犯罪類型。
  ㈡核被告所為，係犯毒品危害防制條例第9條第3項、第5條第3
    項之意圖販賣而持有第三級毒品而混合二種以上毒品罪。公
    訴意旨未論以犯毒品危害防制條例第9條第3項之意圖販賣而
    持有混合二種以上毒品罪，容有未合，惟因二者基本社會事
    實同一，並經本院當庭告知變更後之前開罪名（見本院卷第
    80頁），無礙其防禦權，爰依法變更起訴法條。
  ㈢刑罰加重事由：
  ⒈被告本件所犯意圖販賣而持有第三級毒品而混合二種以上毒
    品罪，應依毒品危害防制條例第9條第3項之規定，適用其中
    最高級別毒品之法定刑，並加重其刑至二分之一。
  ⒉被告前因持有第三級毒品純質淨重20公克以上罪案件，經本
    院以108年度朴簡字第170號判決處有期徒刑3月確定，並於1
    07年11月16日易科罰金執行完畢，有臺灣高等法院被告前案
    紀錄表在卷可查。其於徒刑執行完畢後5年內，故意再犯本
    件有期徒刑以上之罪，為累犯，本院依司法院釋字第775號
    解釋文意旨，審酌被告曾有持有第三級毒品案件經法院判決
    並執行之紀錄，卻於前案執行完畢後即涉犯本案罪質更重、
    危害性更高之意圖販賣而持有第三級毒品罪，顯見其守法意
    識薄弱、自我約束能力不佳，有其特別惡性及對刑罰反應力
    薄弱，而有加重其刑以收警惕之效之必要，又無罪刑不相當
    或有違反比例原則之情形，認應依刑法第47條第1項規定加
    重其刑，並依法遞加之。
  ㈤刑罰減輕事由：
    毒品危害防制條例第17條第2項規定：「犯第4條至第8條之
    罪於偵查及歷次審判中均自白者，減輕其刑」。查，被告就
    上開犯行，於偵查及審判中均自白犯罪，應依毒品危害防制
    條例第17條第2項規定減輕其刑，並依法先加後減之。
四、科刑：
    爰以行為人之責任為基礎，審酌被告無視法律禁令，明知毒
    品氾濫可能造成社會隱憂，且服用後會產生依賴性、耐藥性
    ，戒治不易，妨害國人之身心健康，於購入後食用完剩餘高
    達50包之第三級毒品時萌生販賣之意，造成毒品流通之潛在
    可能性，助長毒品氾濫，影響社會治安，所為殊值非難，惟
    念被告犯後坦承犯行，知所悔悟，衡酌本件所持毒品數量、
    幸未流入市面等情節，暨考量其自述教育程度為高職畢業，
    目前以擔任白牌計程車司機為零工，日薪約1千多元，未婚
    ，父母健在，本身沒有罕見疾病或重大疾病之家庭生活經濟
    狀況等一切情狀，量處如主文所示之刑。
五、沒收部分：   
  ㈠按鑑於第三、四級毒品均係管制藥品，特於毒品危害防制條
    例第11條之1明定無正當理由，不得擅自持有；第18條第1項
    中段復規定查獲之第三、四級毒品，無正當理由而擅自持有
    者，沒入銷燬之。從而，依同條例第18條第1項中段應沒入
    銷燬之毒品，專指查獲施用、持有第三、四級毒品而言；倘
    係同條例相關法條明文規定處罰之犯罪行為，即非該條項應
    依行政程序沒入銷燬之範圍，且該毒品即屬不受法律保護之
    違禁物，應回歸刑法之適用而予沒收（最高法院100年第3次
    刑事庭會議決議、最高法院100年度台上字第7150號判決意
    旨參照）。經查，扣案如附表編號1至2所示之物，經送鑑定
    後，確含有第三級毒品4-甲基甲基卡西酮、甲基-N,N-二甲
    基卡西酮或2-氟-去氯愷他命、4-甲基甲基卡西酮、甲基-N,
    N-二甲基卡西銅成分乙節，業如前述，屬違禁物，均應依刑
    法第38條第1項之規定，宣告沒收之。而鑑驗耗用之部分因
    已滅失，故不另為沒收之諭知，又用以包裹上開毒品之包裝
    袋共50個，因與其內之毒品難以析離，應併予沒收之。
  ㈡至其餘扣案物，雖均為被告所有，然扣案之電子磅秤3台是壞
    掉的，其中1台是買愷他命秤重使用，行動電話是日常生活
    使用，現金1萬元是生活費，均與本案無關等語，業據被告
    供承在卷（見本院卷第86頁），復查無積極證據可證上開扣
    案物與被告本案犯行有關，自不予宣告沒收。
據上論斷，應依刑事訴訟法第299條第1項前段、第300條（依裁
判簡化原則，僅記載程序法條），判決如主文。
本案經檢察官呂雅純提起公訴，檢察官陳則銘到庭執行職務。
中　　華　　民　　國　　111 　年　　1 　　月　　20　　日
                  刑事第二庭  審判長法  官  林正雄
                                    法  官  王品惠
                                    法  官  黃美綾
以上正本證明與原本無異。
如不服本判決應於收受判決後20日內向本院提出上訴書狀，並應敘述具體理由；其未敘述上訴理由者，應於上訴期間屆滿後20日內向本院補提理由書（均須按他造當事人之人數附繕本）「切勿逕送上級法院」。　　　　　　　　　　　　　　　　
中　　華　　民　　國　　111 　年　　1 　　月　　20　　日
                                    書記官  吳佩芬
附錄本案論罪科刑法條：
毒品危害防制條例第5條
意圖販賣而持有第一級毒品者，處無期徒刑或10年以上有期徒刑
，得併科新臺幣7百萬元以下罰金。
意圖販賣而持有第二級毒品者，處5年以上有期徒刑，得併科新
臺幣5百萬元以下罰金。
意圖販賣而持有第三級毒品者，處3年以上10年以下有期徒刑，
得併科新臺幣3百萬元以下罰金。
意圖販賣而持有第四級毒品或專供製造、施用毒品之器具者，處
1年以上7年以下有期徒刑，得併科新臺幣1百萬元以下罰金。
毒品危害防制條例第9條第3項
犯前五條之罪而混合二種以上之毒品者，適用其中最高級別毒品
之法定刑，並加重其刑至二分之一。
附表：扣案毒品部分
編號 名稱及數量 備註 1 第三級毒品4-甲基甲基卡西酮、甲基-N,N-二甲基卡西酮44包（含標示「COMPASS」黃色包裝袋44只，紫色粉末） 1.共44包，已開封乙包、未開封43包，總毛重243.36公克，送驗單位指定鑑驗未開封標示「COMPASS」黃色包裝8包（編號21至23、25至29），鑑驗結果如下： ①檢品編號：B0000000（取樣自檢品編號B0000000〈編號21〉），送驗數量4.3425公克（淨重），驗餘數量2.8206公克（淨重），檢出4-甲基甲基卡西酮、甲基-N,N-二甲基卡西酮成分，其中4-甲基甲基卡西酮純度1.3％，純質淨重0.0565公克。 ②檢品編號：B0000000（取樣自檢品編號B0000000〈編號22〉），送驗數量4.2748公克（淨重），驗餘數量2.5169公克（淨重），檢出4-甲基甲基卡西酮、甲基-N,N-二甲基卡西酮成分，其中4-甲基甲基卡西酮純度1.6％，純質淨重0.0684公克。 ③檢品編號：B0000000（取樣自檢品編號B0000000〈編號23〉），送驗數量4.3663公克（淨重），驗餘數量3.3129公克（淨重），檢出4-甲基甲基卡西酮、甲基-N,N-二甲基卡西酮成分，其中4-甲基甲基卡西酮純度1.5％，純質淨重0.0655公克。 ④檢品編號：B0000000（取樣自檢品編號B0000000〈編號25〉），送驗數量4.3643公克（淨重），驗餘數量3.4152公克（淨重），檢出4-甲基甲基卡西酮、甲基-N,N-二甲基卡西酮成分，其中4-甲基甲基卡西酮純度1.4％，純質淨重0.0611公克。 ⑤檢品編號：B0000000（取樣自檢品編號B0000000〈編號26〉），送驗數量4.2080公克（淨重），驗餘數量3.2559公克（淨重），檢出4-甲基甲基卡西酮、甲基-N,N-二甲基卡西酮成分，其中4-甲基甲基卡西酮純度1.4％，純質淨重0.0589公克。 ⑥檢品編號：B0000000（取樣自檢品編號B0000000〈編號27〉），送驗數量4.2497公克（淨重），驗餘數量3.2128公克（淨重），檢出4-甲基甲基卡西酮、甲基-N,N-二甲基卡西酮成分，其中4-甲基甲基卡西酮純度1.1％，純質淨重0.0467公克。 ⑦檢品編號：B0000000（取樣自檢品編號B0000000〈編號28〉），送驗數量4.3688公克（淨重），驗餘數量3.2284公克（淨重），檢出4-甲基甲基卡西酮、甲基-N,N-二甲基卡西酮成分，其中4-甲基甲基卡西酮純度1.4％，純質淨重0.0612公克。 ⑧檢品編號：B0000000（取樣自檢品編號B0000000〈編號29〉），送驗數量4.3427公克（淨重），驗餘數量3.4339公克（淨重），檢出4-甲基甲基卡西酮、甲基-N,N-二甲基卡西酮成分，其中4-甲基甲基卡西酮純度1.4％，純質淨重0.0608公克。 2.檢品編號B0000000~B0000000(標示「COMPASS」黃色包裝8包），估算甲基-N，N-二甲基卡西酮（Methyl-N，N-Dimethylcathinone)純度<1% ；推估檢品44包，檢驗前淨重190.6450公克，4-甲基甲基卡西酮淨(4-Me thy1methcathinone、Mephedrone、4-MMC)純質淨重2.6462公克。 3.證據出處：衛生福利部草屯療養院110年9月1日草療鑑字第1101000108號鑑驗書、衛生福利部草屯療養院110年9月9日草療鑑字第1101000109號鑑驗書（見偵卷第51至57頁）。 2 第三級毒品2-氟-去氯愷他命、4-甲基甲基卡西酮、甲基-N,N-二甲基卡西銅6包（含標示「COMPASS」綠色包裝袋6只，紫色粉末） 1.共6包，已開封乙包、未開封5包，總毛重30.76公克，送驗單位指定鑑驗未開封標示「COMPASS」綠色包裝2包（編號4、24），鑑驗結果如下： ①檢品編號：B0000000（取樣自檢品編號B0000000〈編號4〉），送驗數量3.6455公克（淨重），驗餘數量2.1123公克（淨重），檢出2-氟-去氯愷他命、4-甲基甲基卡西酮、甲基-N,N-二甲基卡西銅成分，其中4-甲基甲基卡西酮純度1.5％，純質淨重0.0547公克；甲基-N,N-二甲基卡西酮純度1.3％，純質淨重0.0474公克。 ②檢品編號：B0000000（取樣自檢品編號B0000000〈編號24〉），送驗數量3.6660公克（淨重），驗餘數量2.3084公克（淨重），檢出2-氟-去氯愷他命、4-甲基甲基卡西酮、甲基-N,N-二甲基卡西銅成分，其中4-甲基甲基卡西酮純度1.2％，純質淨重0.0440公克；甲基-N,N-二甲基卡西酮純度2.6％，純質淨重0.0953公克。 2.檢品編號B0000000~B0000000（標示「COMPASS」綠色包裝2包），估算2-氟-去氯愷他命（2-Fluorodeschloroketamine)純度<1%；推估檢品6包，檢驗前淨重23.3625公克，4-甲基甲基卡西酮淨(4-Me thy1methcathinone、Mephedrone、4-MMC)純質敬重0.3154公克；甲基-N,N-二甲基卡西酮（Methyl-N,N-Dimethylcathinone)純質敬重0.4441公克。 3.證據出處：衛生福利部草屯療養院110年9月1日草療鑑字第1101000108號鑑驗書、衛生福利部草屯療養院110年9月9日草療鑑字第1101000109號鑑驗書（見偵卷第51至57頁）。